臺灣臺東地方法院刑事判決　　　　　　　　96年度易字第31號
公　訴　人　臺灣臺東地方法院檢察署檢察官
被　　　告　乙○○
輔　佐　人
即被告之母　丙○○
指定辯護人　本院公設辯護人　甲○○
上列被告因竊盜案件，經檢察官提起公訴（95年度偵字第1215號
、第1216號），被告於本院準備程序中就被訴事實為有罪之陳述
，經本院合議庭裁定由受命法官獨任進行簡式審判程序，判決如
下：
    主    文
乙○○連續竊盜，處有期徒刑參月，如易科罰金，以銀元參佰元
即新臺幣玖佰元折算壹日。緩刑貳年，緩刑期間付保護管束。
    事    實
一、乙○○因長期吸食安非他命，致造成精神狀態不穩，情緒控
    制不佳，使判斷力與現實感下降，而處於輕度精神耗弱之狀
    態，已屬精神耗弱之人。竟基於意圖為自己不法所有之概括
    犯意，自民國91年6月中旬起，至94年10月9日止，於附表所
    示時間、地點，騎乘其母丙○○所有未懸掛車牌號碼為
    KP7-107號之藍色重型機車，連續徒手竊取辛○○等人所有
    之香爐、淨爐等物 (被害人、竊得物品詳如附表所載)，得
    手後均留供己用。嗣於94年10月9日8時15分許，乙○○又騎
    乘上開機車至臺東縣臺東市○○路○段183巷71之1號「太皇
    殿」廟宇附近，徒步進入「太皇殿」內，先在殿內左側圓柱
    旁竊取太皇殿委員丑○○所保管之香1斤，得手後，放置於
    上開機車腳踏板處，後再度進入殿內，在神桌前竊取淨爐1
    個得逞，行經殿外門時，遭丑○○發現，經丑○○斥責，乙○○遂將該淨爐丟下後，竟在殿外門口當眾脫下褲子，裸露
    生殖器，對路人施史錦正罵三字經 (公然侮辱部分未據告訴
    ，妨害風化部分業經檢察官以95年度偵字第1217號為不起訴
    處分在案)，隨即往臺東市○○路○段183巷口逃竄，並向不
    知情之徐彩鈴借用車牌號碼為WM－6197號自用小客車後，駕
    車逃離現場，嗣於同日9時許，為警循線在臺東縣臺東市○○路○段122號豐榮國小前將其逮捕，並於其身上扣得原為
    賴振熊所保管之南清宮南田府宋江陣木質四方形印鑑章1個
    ，復經乙○○同意搜索其在臺東縣臺東市○○○路153號住
    處，扣得如附表所示之物，始查悉上情。。
二、案經被害人寅○○ (起訴書誤載為鍾文忠)、庚○○、丑○○等人訴由臺東縣警察局臺東分局報請臺灣臺東地方法院檢
    察官偵查起訴。
    理    由
一、本件被告乙○○所犯係死刑、無期徒刑、最輕本刑為3年以
    上有期徒刑以外之罪，其於準備程序中就被訴事實為有罪之
    陳述，經告知簡式審判程序之旨，並聽取公訴人、被告、輔
    佐人及辯護人之意見後，本院合議庭認為適宜而依刑事訴訟
    法第273條之1第1項規定，裁定由受命法官獨任進行簡式審
    判程序，合先敘明。
二、據以論罪之證據名稱：
(一)被告乙○○於警詢、偵查中及本審理時之自白。
(二)證人賴振熊於警詢及偵查中之證述。
(三)證人施史錦正、徐彩鈴於偵查中之證述。
(四)被害人辛○○、壬○○、癸○○、戊○○、己○○、子○○
    、卯○○、寅○○、庚○○、丑○○於警詢時之指訴。
(五)臺東縣警察局臺東分局搜索扣押筆錄及扣押物品目錄各1份
    ，刑案現場照片31張、扣押物品照片76張。
(六)贓物認領保管單22張。
(七)行政院衛生署臺東醫院95年4月7日95東醫精字第0950001839
    號函附精神鑑定書1份。
三、論罪與量刑:
(一)查被告行為後，刑法已於95年7月1日修正施行。按行為後法
    律有變更者，適用行為時之法律，但行為後之法律有利於行
    為人者，適用最有利於行為人之法律，現行刑法第2條第1項
    定有明文。此條規定乃與刑法第1條罪刑法定主義契合，而
    貫徹法律禁止溯及既往原則，係規範行為後法律變更所生新
    舊法律比較適用之準據法，是刑法第2條本身雖經修正，但
    刑法第2條既屬適用法律之準據法，本身尚無比較新舊法之
    問題，應一律適用裁判時之現行刑法第2條規定以決定適用
    之刑罰法律，合先敘明。又以本次刑法修正之比較新舊法，
    應就罪刑有關之共犯、未遂犯、想像競合犯、牽連犯、連續
    犯、結合犯，以及累犯加重、自首減輕暨其他法定加減原因
    （如身分加減）與加減例等一切情形，綜其全部罪刑之結果
    而為比較 (最高法院95年度第8次刑事庭會議決議參照)。經
    查:
  (1)本案被告所犯刑法第320條第1項竊盜罪，其法定刑有罰金刑
    之規定，而刑法第33第5款「罰金：1元以上 (指銀元)」之
    規定，已修正為「罰金：新臺幣1,000元以上，以百元計算
    之」，刑法法定本刑中列有罰金刑者，其法定最低度罰金刑
    因之提高 (依新法處以罰金刑之範圍最低為新臺幣1,000元
    ，然依舊法第33條第5款規定，處以罰金刑之範圍最低為銀
    元1元，再依現行法規所定貨幣單位折算新臺幣條例第2條換
    算為新臺幣後，最低額為新臺幣3元)，涉及科刑規範變更，
    自有新舊法比較必要，比較結果，以修正前刑法有利於被告
    ，應適用修正前刑法第33條第5款規定定其罰金部分之法定
    刑。
  (2)修正前刑法第19條規定：「心神喪失人之行為，不罰。精神
    耗弱人之行為，得減輕其刑。」，修正後刑法第19條規定：
    「行為時因精神障礙或其他心智缺陷，致不能辨識其行為違
    法或欠缺依其辨識而行為之能力者，不罰。行為時因前項之
    原因，致其辨識行為違法或依其辨識而行為之能力，顯著減
    低者，得減輕其刑。前二項規定，於因故意或過失自行招致
    者，不適用之。」，因修正後之法條，僅係將學理解釋明文
    化，並非犯罪成立要件或處罰效果之變更，無比較新舊法之
    問題，參酌最高法院95年度第21次刑事庭會議決議意旨，應
    適用裁判時法論處。
  (3)刑法第56條關於連續犯之規定，業於94年2月2日修正刪除，
    且依刑法施行法第10條之1規定，於95年7月1日生效，修正
    刪除連續犯規定後，除法理上合於接續犯、包括一罪之情形
    仍可以一罪論外，其餘數犯罪行為之情形，即應依刑法第51
    條規定分論併罰，則依修正後刑法第2條第1項規定比較新、
    舊法結果，舊法第56條連續犯之規定乃將被告連續數行為論
    以一罪，僅得加重其刑至二分之一，自應適用較有利於被告
    之行為時法律即舊法論以連續犯。
  (4)綜上比較新舊法結果，參酌前述最高法院決議意旨，應適用
    有利於被告之修正前刑法相關規定論處。
(二)核被告乙○○所為，係犯刑法第320條第1項之普通竊盜罪，
    其先後如附表所示20次之竊盜犯行，時間緊接，方法相同，
    觸犯構成要件相同之罪名，顯係基於概括犯意為之，應依修
    正前刑法第56條規定，論以連續犯，並加重其刑。再刑法上
    心神喪失與精神耗弱，應依行為時精神障礙程度之強弱而定
    ，如行為時之精神，對於外界事務全然缺乏知覺理會及判斷
    作用，而無自由決定意思之能力者，為心神喪失，如此項能
    力並非完全喪失，僅較普通人之平均程度顯然減退者，則為
    精神耗弱。本案被告於本院庭訊時，對於所訊問之問題，皆
    能為清楚正確之應答，並無因其精神狀況不佳而不知所云之
    情形，惟輔佐人即其母丙○○陳稱: 有按時帶被告去醫院治
    療等語 (見本院96年3月6日簡式審判筆錄第6頁)，查檢察官
    曾將被告送行政院衛生署臺東醫院鑑定，認為被告因長期吸
    食安非他命，已造成精神狀態不穩，情緒控制不佳，且離婚
    後無固定性伴侶，注意力不集中，對犯行表達前後不一，其
    判斷力與現實感下降，故犯案當時精神狀態為「輕度精神耗
    弱」等情，此有該院95年4月7日95東醫精字第0950001839號
    函附精神鑑定書1份在卷可參 (見偵卷第66頁至第70頁)。是
    依被告於案發前後行為表現及上開鑑定結果以觀，被告於本
    案行為時，對於外界事務之知覺能力、判斷能力及自由決定
    意思能力，均較普通人平均程度顯然減退，屬精神耗弱之人
    ，應依刑法第19條第2項之規定減輕其刑，並依刑法第71條
    第1項規定先加後減。
(三)爰審酌被告素行尚佳，並無前科紀錄，犯罪時之精神狀況、
    竊盜情節、所生損害、對於公安之影響及其生活狀況、智識
    程度、犯後坦承犯行，已將全部贓物發還被害人，尚有悔意
    等一切情狀，量處如主文所示之刑。再被告行為後，罰金罰
    鍰提高標準條例第2條業已刪除，而刑法第41條第1項前段易
    科罰金折算標準，已由修正前之銀元100元、200元、300元
    （即新臺幣300元、600元、900元）折算1日修正為新臺幣
    1,000元、2,000元、3,000元折算1日，並刪除「因身體、教
    育、職業、家庭之關係或其他正當事由，執行顯有困難」之
    條件，因屬科刑規範事項變更，其折算標準為裁判時所應諭
    知，自有就新舊法規定比較必要，經比較新舊法結果，以被
    告行為時法較為有利於被告，應依刑法第2條第1項前段規定
    ，適用被告行為時即修正前刑法第41條第1項前段，及修正
    前罰金罰鍰提高標準條例第2條規定，諭知易科罰金之折算
    標準，併此敘明。末查，緩刑之規定無關行為之可罰性之認
    定，應適用裁判時之法，不生新舊法比較之問題（最高法院
    95 年度第8次刑事庭會議決議參照），故犯罪在本次刑法修
    正施行前，新法施行後為裁判者，緩刑之宣告，應適用新法
    第74條之規定。查被告前未曾受有期徒刑以上刑之宣告 (少
    年塗銷部分不予計列)，有臺灣高等法院被告前案紀錄表1份
    在卷可稽，其因一時失慮，雖罹刑典，惟事後已坦承犯行，
    深具悔意，且其罹患精神疾病，苟施以一般牢獄之監禁處罰
    ，對其並無太大實益，應認被告經此刑之宣告後，應知警惕
    而無再犯之虞，本院認以暫不執行其刑為當，爰依刑法第74
    條第1項第1款規定以宣告緩刑2年，並依刑法第93條第2項規
    定，於緩刑期間付保護管束，用啟自新。
四、應適用之法條:
    據上論斷，應依刑事訴訟法第299條第1項前段，刑法第2條
    第1項前段、(修正前)第56條、第320條第1項、第19條第2項
    、(修正前)第41條第1項前段、第74條第1項第1款、第93條
    第1項，罰金罰鍰提高標準條例第1條前段、(修正前)第2條
    ，判決如主文。
本案經檢察官丁○○到庭執行職務
中　　華　　民　　國　　96　　年　　3 　　月　　20　　日
                  刑事第二庭    法  官  曾宗欽
以上正本證明與原本無異。
如不服本判決，應於判決送達後10日內向本院提出上訴狀（須附
繕本）。
「切勿逕送上級法院」
                                書記官　沈茜庭
中　　華　　民　　國　　96　　年　　3 　　月　　23　　日
附表：【乙○○竊盜犯行一覽表】
 ┌──┬────┬────┬───┬────┬────┐
 │編號│犯罪時間│犯罪地點│被害人│所竊物品│扣押物品│
 │    │        │        │      │        │目錄表編│
 │    │        │        │      │        │號      │
 ├──┼────┼────┼───┼────┼────┤
 │ 一 │91年6月 │臺東縣卑│辛○○│淨爐1個 │43      │
 │    │中旬    │南鄉利吉│      │        │        │
 │    │        │村72號（│      │        │        │
 │    │        │吉安宮）│      │        │        │
 ├──┼────┼────┼───┼────┼────┤
 │ 二 │92年3月 │臺東縣卑│辛○○│淨爐1個 │40、66  │
 │    │中旬    │南鄉利吉│      │、淨爐蓋│        │
 │    │        │村72號（│      │子1個   │        │
 │    │        │吉安宮）│      │        │        │
 ├──┼────┼────┼───┼────┼────┤
 │ 三 │92年4月 │臺東縣卑│己○○│小木椅1 │54      │
 │    │中旬    │南鄉富源│      │個      │        │
 │    │        │村富源68│      │        │        │
 │    │        │號（土地│      │        │        │
 │    │        │公廟）  │      │        │        │
 ├──┼────┼────┼───┼────┼────┤
 │ 四 │92年8月 │臺東縣卑│辛○○│淨爐1個 │41      │
 │    │中旬    │南鄉利吉│      │(含蓋子)│        │
 │    │        │村72號（│      │        │        │
 │    │        │吉安宮）│      │        │        │
 ├──┼────┼────┼───┼────┼────┤
 │ 五 │93年12月│臺東縣卑│卯○○│象形玉石│23      │
 │    │中旬    │南鄉龍泉│      │1對     │        │
 │    │        │路32號（│      │        │        │
 │    │        │四面佛）│      │        │        │
 ├──┼────┼────┼───┼────┼────┤
 │ 六 │94年8月 │臺東市南│賴振熊│南清宮宋│在被告身│
 │    │中旬    │清街23號│      │江陣印鑑│上搜獲  │
 │    │        │（南清宮│      │章1個   │        │
 │    │        │）      │      │        │        │
 ├──┼────┼────┼───┼────┼────┤
 │ 七 │94年8月 │臺東市中│壬○○│香灰置物│24、61  │
 │    │22日12時│正路88號│      │缽1個、 │        │
 │    │許      │（海山寺│      │木魚（含│        │
 │    │        │）      │      │墊及小木│        │
 │    │        │        │      │棒）1個 │        │
 ├──┼────┼────┼───┼────┼────┤
 │ 八 │94年9月 │臺東市馬│戊○○│淨爐3顆 │25、28、│
 │    │15日17時│亨亨大道│      │、香環放│33、35、│
 │    │許      │499號（ │      │置缽1個 │46、48、│
 │    │        │玉雲亭）│      │、點香爐│49、50、│
 │    │        │        │      │器1個、 │55、67  │
 │    │        │        │      │淨爐1個 │        │
 │    │        │        │      │、金盃1 │        │
 │    │        │        │      │個、淨爐│        │
 │    │        │        │      │蓋子1個 │        │
 │    │        │        │      │、淨爐1 │        │
 │    │        │        │      │個、淨爐│        │
 │    │        │        │      │1個、香 │        │
 │    │        │        │      │爐1個、 │        │
 │    │        │        │      │魚鐵片2 │        │
 │    │        │        │      │片      │        │
 ├──┼────┼────┼───┼────┼────┤
 │ 九 │94年9月 │臺東縣卑│己○○│淨爐1個 │22、37、│
 │    │20日18時│南鄉富源│      │、淨爐1 │39、51、│
 │    │許      │村富源68│      │個、淨爐│59、68、│
 │    │        │號（土地│      │1個、神 │69、74  │
 │    │        │公廟）  │      │像木桌1 │        │
 │    │        │        │      │個、淨爐│        │
 │    │        │        │      │蓋子1個 │        │
 │    │        │        │      │、淨爐蓋│        │
 │    │        │        │      │子1個、 │        │
 │    │        │        │      │淨爐蓋子│        │
 │    │        │        │      │1個、點 │        │
 │    │        │        │      │香爐器1 │        │
 │    │        │        │      │支      │        │
 ├──┼────┼────┼───┼────┼────┤
 │ 十 │94年9月 │臺東市臨│庚○○│香置物鐵│18      │
 │    │20日    │海路1段 │      │桶（紅色│        │
 │    │        │183巷71 │      │）1個   │        │
 │    │        │之1號（ │      │        │        │
 │    │        │太皇殿）│      │        │        │
 ├──┼────┼────┼───┼────┼────┤
 │十一│94年9月 │臺東縣卑│癸○○│香爐1個 │29、34  │
 │    │25日    │南鄉龍泉│      │、點香爐│        │
 │    │        │路（福安│      │器1個   │        │
 │    │        │宮）    │      │        │        │
 ├──┼────┼────┼───┼────┼────┤
 │十二│94年10月│臺東縣卑│辛○○│老鷹石像│52      │
 │    │2日凌晨 │南鄉利吉│      │1座     │        │
 │    │        │村72號（│      │        │        │
 │    │        │吉安宮）│      │        │        │
 ├──┼────┼────┼───┼────┼────┤
 │十三│94年10月│臺東縣卑│辛○○│香爐1個 │30、31、│
 │    │2日18時0│南鄉利吉│      │、淨爐1 │32、36、│
 │    │分      │村72號（│      │個、淨爐│45、56、│
 │    │        │吉安宮）│      │1個、淨 │58、60、│
 │    │        │        │      │爐1個、 │64、65、│
 │    │        │        │      │金盃3個 │70、71  │
 │    │        │        │      │、淨爐蓋│        │
 │    │        │        │      │子1個、 │        │
 │    │        │        │      │淨爐蓋子│        │
 │    │        │        │      │1個、淨 │        │
 │    │        │        │      │爐蓋子1 │        │
 │    │        │        │      │個、淨爐│        │
 │    │        │        │      │蓋子1個 │        │
 │    │        │        │      │、淨爐蓋│        │
 │    │        │        │      │子1個、 │        │
 │    │        │        │      │淨爐蓋子│        │
 │    │        │        │      │1個、淨 │        │
 │    │        │        │      │爐蓋子1 │        │
 │    │        │        │      │個      │        │
 ├──┼────┼────┼───┼────┼────┤
 │十四│94年10月│臺東縣卑│己○○│土地公像│53      │
 │    │3日8時許│南鄉富源│      │1座     │        │
 │    │        │村富源68│      │        │        │
 │    │        │號（土地│      │        │        │
 │    │        │公廟）  │      │        │        │
 ├──┼────┼────┼───┼────┼────┤
 │十五│94年10月│臺東縣卑│      │淨爐蓋子│38、42、│
 │    │6日凌晨 │南鄉利吉│      │1個、奉 │57      │
 │    │        │村72號（│      │水茶具1 │        │
 │    │        │吉安宮）│      │組、淨廬│        │
 │    │        │        │      │蓋子1個 │        │
 ├──┼────┼────┼───┼────┼────┤
 │十六│94年10月│臺東市中│寅○○│麒麟玉石│1至17號 │
 │    │6日15時 │華路與新│      │像1個、 │        │
 │    │許      │生路口  │      │麒麟玉石│        │
 │    │        │        │      │像1個、 │        │
 │    │        │        │      │鹿葫蘆玉│        │
 │    │        │        │      │石像1個 │        │
 │    │        │        │      │、豬玉石│        │
 │    │        │        │      │像1個、 │        │
 │    │        │        │      │豬玉石像│        │
 │    │        │        │      │1個、玉 │        │
 │    │        │        │      │石棺材（│        │
 │    │        │        │      │小）1對 │        │
 │    │        │        │      │、玉石棺│        │
 │    │        │        │      │材（大）│        │
 │    │        │        │      │1個、水 │        │
 │    │        │        │      │晶球（金│        │
 │    │        │        │      │黃色）1 │        │
 │    │        │        │      │顆、水晶│        │
 │    │        │        │      │球（米色│        │
 │    │        │        │      │）1顆、 │        │
 │    │        │        │      │水晶球（│        │
 │    │        │        │      │白色）1 │        │
 │    │        │        │      │顆、水晶│        │
 │    │        │        │      │球（乳白│        │
 │    │        │        │      │色）1顆 │        │
 │    │        │        │      │、水晶球│        │
 │    │        │        │      │（紫白色│        │
 │    │        │        │      │）1顆、 │        │
 │    │        │        │      │水晶球（│        │
 │    │        │        │      │淡黃色）│        │
 │    │        │        │      │1顆、水 │        │
 │    │        │        │      │晶球（米│        │
 │    │        │        │      │黃色）1 │        │
 │    │        │        │      │對、龍銀│        │
 │    │        │        │      │（大）73│        │
 │    │        │        │      │枚、龍銀│        │
 │    │        │        │      │（小）28│        │
 │    │        │        │      │枚、龍銀│        │
 │    │        │        │      │（中）39│        │
 │    │        │        │      │枚      │        │
 ├──┼────┼────┼───┼────┼────┤
 │十七│94年10月│臺東市中│壬○○│木魚1個 │44      │
 │    │6日16時 │正路88號│      │        │        │
 │    │許      │（海山寺│      │        │        │
 │    │        │）      │      │        │        │
 ├──┼────┼────┼───┼────┼────┤
 │十八│94年10月│臺東市臨│庚○○│淨爐1個 │19      │
 │    │7日19時 │海路1段 │      │        │        │
 │    │許      │183巷71 │      │        │        │
 │    │        │之1號（ │      │        │        │
 │    │        │太皇殿）│      │        │        │
 ├──┼────┼────┼───┼────┼────┤
 │十九│94年10月│臺東市寶│子○○│三太子神│63      │
 │    │8日15時 │桑路370 │      │像1座   │        │
 │    │許      │巷21號（│      │        │        │
 │    │        │神農宮）│      │        │        │
 ├──┼────┼────┼───┼────┼────┤
 │二十│94年10月│臺東市臨│丑○○│香1斤、 │香在被告│
 │    │9日8時17│海路1段 │      │淨爐1個 │機車踏板│
 │    │分      │183巷71 │      │        │上搜獲、│
 │    │        │之1號（ │      │        │淨爐1個 │
 │    │        │太皇殿）│      │        │被告竊盜│
 │    │        │        │      │        │得手後丟│
 │    │        │        │      │        │棄於現場│
 └──┴────┴────┴───┴────┴────┘
附錄本案論罪科刑法條全文
刑法第320條第1項:
意圖為自己或第三人不法之所有，而竊取他人之動產者，為竊盜
罪，處5年以下有期徒刑、拘役或5百元以下罰金。
